臺灣高等法院臺中分院刑事判決　　　　96年度上易字第1130號
上　訴　人　臺灣臺中地方法院檢察署檢察官
被　　　告　乙○○
　　　　　　　　　　國民
上列上訴人因重利案件，不服臺灣臺中地方法院96年度易字第16
99號中華民國96年4月26日第1審判決（起訴案號：臺灣臺中地方
法院檢察署96年度偵字第4285號），提起上訴，本院判決如下：
    主  文
原判決撤銷。
乙○○犯重利罪，累犯，處有期徒刑陸月，如易科罰金，以新臺
幣壹仟元折算壹日，減為有期徒刑參月，如易科罰金，以新臺幣
壹仟元折算壹日。又犯重利罪，累犯，處有期徒刑陸月，如易科
罰金，以新臺幣壹仟元折算壹日，減為有期徒刑參月，如易科罰
金，以新臺幣壹仟元折算壹日。應執行有期徒刑伍月，如易科罰
金，以新臺幣壹仟元折算壹日。扣案MOTOROLA廠牌之行動電話壹
具（其內置放0000-000000號SIM卡壹枚；僅沒收行動電話機身，
不含SIM卡）、商業本票貳本、印泥壹只、計算機壹臺，均沒收
。
    事  實
一、乙○○前曾於民國（以下同）90年間，因違反毒品危害防制
    條例罪，經臺灣彰化地方法院於90年6月22日以90年度訴字
    第627號分別判處有期徒刑8月、6月，定應執行刑有期徒刑
    1年，90年8月1日確定；又於92年間，因重利案件，經臺灣
    雲林地方法院於92年6月13日以91年度訴字第462號案件判處
    有期徒刑l年2月，92年7月6日確定；上開2案件接續於92年2
    月21日入監執行，於94年6月16日假釋出監期間付保護管束
    ，迄94年l0月1日縮刑期滿未經撤銷保護管束視為執行完畢
    （指揮書執行完畢日期為94年12月20日，累進縮刑80日。）
    。詎乙○○不知悔改，基於重利之犯意，先在蘋果日報上刊
    登「家庭式夫妻自營、身份證借貸、有工作、息低、0000-0
    00000、陳太太」之廣告後：(一)、於95年12月22日下午16時
    許，在臺中市○區○○路與興大路口，乘丙○○急需用錢急
    迫之際，貸與丙○○新臺幣（下同）1萬5000元，雙方約定
    利率為每借貸1萬元每日200元、1萬5千元每日300元之利率
    計息（即每1萬元借貸10日2000元、每1萬5千元借貸10日300
    0元之利息。），且預扣第1期利息方式而將款項借貸予丙○○，丙○○與乙○○並約定所借貸1萬5千元款項之借款期間
    為14日，並先由乙○○預扣4200元（300元X14=4200元。）
    ，且先交付1萬零7百元予丙○○（該時乙○○身上僅有現金
    10700元之現款，尚欠丙○○100元借貸本金未給付。），其
    間因丙○○無法依約全數清償，而分先給付1600元、1500元
    之利息予乙○○，而以上此方式，取得與原本顯不相當之重
    利。(二)、再於96年l月22日下午16時許，在臺中縣潭子鄉○○路○段82巷口，乘丁○○急需用錢急迫之際，貸與丁○○3
    萬元，雙方每借貸1萬元每日200元之利率計息，借款時間為
    10日，並預扣第1期之利息6000元（200元X10日X3=6000元）
    ，而僅交付24000元予郭錦衫，並由丁○○交付國民身份證
    、機車駕照作為質押，期間郭錦衫曾先清償10000元之本金
    ，而以此開方式，取得與原本顯不相當之重利。嗣於96年2
    月2日下午18時30分許，在臺中縣大里市○○街92號，乙○○向丙○○收取利息時為警查獲，扣得李清嫌所有作為從事
    上開重利行為使用之行動電話1具（置放0000-000000號SIM
    卡之MOTOROLA廠牌行動電話）、商業本票2本、印泥l只、計
    算機l臺等物品。
二、案經臺中縣警察局霧峰分局報請臺灣臺中地方法院檢察署檢
    察官偵查起訴。
    理  由
壹、證據能力部分：
一、按被告以外之人（包括證人、鑑定人、告訴人、被害人及共
    同被告等）於審判外之陳述雖不符刑事訴訟法第159條之1至
    之4等4條之規定，而經當事人於審判程序同意作為證據，法
    院審酌該言詞陳述或書面陳述作成時之情況，認為適當者，
    亦得為證據；當事人、代理人或辯護人於法院調查證據時，
    知有刑事訴訟法第159條第1項不得為證據之情形，而未於言
    詞辯論終結前聲明異議者，視為有前項之同意，同法第159
    條之5定有明文。立法意旨在於傳聞證據未經當事人之反對
    詰問予以核實，原則上先予排除。惟若當事人已放棄反對詰
    問權，於審判程序中表明同意該等傳聞證據可作為證據；或
    於言詞辯論終結前未聲明異議，基於尊重當事人對傳聞證據
    之處分權，及證據資料愈豐富，愈有助於真實發見之理念，
    且強化言詞辯論主義，使訴訟程序得以順暢進行，上開傳聞
    證據亦均具有證據能力。是被害人丙○○（中縣霧警偵字第
    0960050750號警卷第12～14頁）、郭錦衫（同上警卷第15～
    17頁）之指訴內容，被告於本院行準備程序已表示對該2人
    之陳述內容表示沒有意見，本院審酌該筆錄製作過程並無證
    據顯示有何違背程序規定之情事，均應具有證據能。
二、次按刑事訴訟法第159條之4規定，除前3條之情形外，下列
    文書亦得為證據：「一、除顯有不可信之情況外，公務員職
    務上製作之紀錄文書、證明文書。二、除顯有不可信之情況
    外，從事業務之人於業務上或通常業務過程所須製作之紀錄
    文書、證明文書。三、除前2款之情形外，其他於可信之特
    別情況下所製作之文書。」，此係因公務員職務上製作之紀
    錄文書或證明文書，係公務員依職權所為，與其責任、信譽
    攸關，若有錯誤、虛偽，公務員可能因此擔負刑事及行政責
    任，且該等文書經常處於可能受公開檢查之狀態，其正確性
    及真實之保障極高；另從事業務之人在業務上或通常業務過
    程製作之上開文書，因係於通常業務上不間斷而規律之記載
    ，一般均有會計等人員校對，記錄時亦無預見日後將作為證
    據之偽造動機，其虛偽之可能性較小，且如讓製作者以口頭
    方式在法庭上再重述過去之事實或數據，實際上有其困難，
    二者具有一定程度之不可代替性，是除非有顯不可信之情況
    外，上開公務文書或業務文書應均具有證據能力；是本案臺
    中縣警察局霧峰分局職務上製作、檢附之扣押筆錄、扣押物
    品目錄表、贓物認領保管單、刑案現場測繪圖、借款廣告單
    各1件（同上警卷第20～25、27頁），並無顯不可信情事，
    亦應具有證據能力。
貳、實體理由：
一、右揭事實，已分據被告乙○○於警詢（同上警卷第2～11頁
    ）、偵查（96年度偵字第4285號偵查卷第10～11頁）、原審
    、本院審理中自白不諱，核與被害人丙○○（同上警卷第12
    ～14頁）、郭錦衫（同上警卷第15～17頁）所指訴內容相符
    ，並有臺中縣警察局霧峰分局職務上製作、檢附之扣押筆錄
    、扣押物品目錄表、贓物認領保管單、刑案現場測繪圖、借
    款廣告單各1件（同上警卷第20～25、27頁）附卷、被告所
    有之行動電話1支（置放0000-000000號SIM卡、MOTOROLA廠
    牌）、商業本票2本、印泥l只、計算機l臺等物品扣案可資
    佐證，顯見被告上開自白情節非虛，而與事實相符，堪為採
    信。是本案事證明確，被告犯行，堪予認定。
二、核被告乙○○所為，係犯刑法第344條之重利罪。所犯上開2
    件重利罪，係於刑法95年7月1日修正生效後所犯，應予以分
    論併罰。又查被告前曾於90年間，因違反毒品危害防制條例
    罪，經臺灣彰化地方法院於90年6月22日以90年度訴字第627
    號分別判處有期徒刑8月、6月，定應執行刑有期徒刑1年，
    90年8月1日確定，又於92年間，因重利案件，經臺灣雲林地
    方法院於92年6月13日以91年度訴字第462號案件判處有期徒
    刑l年2月，92年7月6日確定；上開2案件接續於92年2月21日
    入監執行，於94年6月16日假釋出監期間付保護管束，迄94
    年l0月1日縮刑期滿未經撤銷保護管束視為執行完畢（指揮
    書執行完畢日期為94年12月20日，累進縮刑80日。），此有
    臺灣高等法院被告全國前案紀錄表1紙在卷可案，其於有期
    徒刑之執行完畢後，5年之內，再犯本件有期徒刑以上之2罪
    ，均應論以累犯，並各加重其刑。原審酌被告甫因上述有期
    徒刑之執行完畢後，再行犯罪，惡性非輕，原應予以重懲，
    惟念其於犯後，坦承犯行，態度良好，尚知所悔悟，且本件
    犯罪所得不多，所生危害並非重大等一切情狀，分別量處如
    主文第2項所示之有期徒刑6月、6月，並均諭知易科罰金之
    折算標準，及定其應執行之刑，資以懲儆。次查，中華民國
    96年罪犯減刑條例已於96年6月15日由立法院三讀通過，經
    總統於96年7月4日以華總一義字第09600083761號令公告至
    96年7月16日生效施行，本件被告犯罪係於該減刑條例規定
    96年4月24日減刑基準日前所犯，合於該減刑條例之第2條第
    1項第3款、第3條第1項第15款所列減刑規定，爰分別減輕其
    刑為有期徒刑3月、3月，並均諭知易科罰金之折算標準，與
    定其應執行之刑。末案扣案行動電話1具（置放0000-000000
    號SIM卡、MOTOROLA廠牌）、商業本票2本、印泥l只、計算
    機l臺等物品，為被告所有，且供本件犯罪使用，已據被告
    供承在卷，爰依刑法第38條第1項第2款規定宣告沒收。至於
    扣案之被害人郭錦衫國民身分證、機車駕駛執照各1枚，應
    發還被害人郭錦衫、扣案之置放0000-000000號SIM卡MOTORO
    LA廠牌行動電話1具，被告已供稱非供本案犯罪使用，此核
    與同上警卷第27頁所檢附借款廣告單上記載之借款聯絡電話
    為0000-000000號，而非0000-000000之電話號碼，是被告上
    開辯解，應非無據，是此扣案之行動電話1具，自不能證明
    與本件被告犯本案重利罪有關，不應予以宣告沒收，均附此
    敘明。
三、原審以被告犯重利罪，事證明確，並依據刑事訴訟法第273
    條之1第1項、第299條第1項前段，刑法第344條、第41條第1
    項前段、第47條第1項、第51條第5款、第38條第1項第2款，
    刑法施行法第1條之1第1項、第2項等規定予以論科，復審酌
    被告所貸金額不多，且未發現有使用暴力情形，犯後坦承犯
    行，態度尚稱良好，認以科以罰金刑即可糾正其犯行，而分
    別量處如有期徒刑4月、4月，並諭知易科罰金之折算標準，
    且依法定其應執行刑及易科罰金之折算標準等語，固非無見
    。惟查：(一)、本件被告於行為後，中華民國96年罪犯減刑條
    例已經公布施行，本件犯罪合於該減刑條例第2條第1項第3
    款、第3條第1項第15款所列減刑規定，依法應予以減輕，原
    審未及審酌、(二)、又借款予被害人丙○○15000元之借貸時
    間為14日，預扣4200元利息，且僅先給予10700元（尚欠被
    害人丙○○借款本金100元。），原審誤認為借款10至12日
    ，每期收3600元之利息、(三)、扣案之行動電話得以證明係供
    本案所用者，僅為置放0000-000000號SIM卡、MOTOROLA廠牌
    之行動電話1具部分，原審誤認扣案之2具行動電話均為供本
    件犯罪所用均予以宣告沒收、(四)、對於被告已向被害人收取
    利息之數額均未予以認定等，均有未洽；檢察官以原審量刑
    過輕為由，提起上訴，本院審酌被告前已有重利犯罪之前科
    紀錄，並不宜輕判，該上訴理由，自非無據，且原審並有上
    開疏誤之處，自應由本院將原判決予以撤銷，另為適當之判
    決。
據上論結，應依刑事訴訟法第369條第1項前段、第364條、第299
條第1項前段，刑法第344條、第47條第1項、第41條第1項前段、
第51條第5款、第38條第1項第2款，刑法施行法第1條之1，中華
民國96年罪犯減刑條例第2條第1項第3款、第3條第1項第15款、
第7條、第9條，判決如主文。
本案經檢察官甲○○到庭執行職務。
中　　華　　民　　國　　96　　年　　8 　　月　　23　　日
        　　刑事第三庭    審判長法　官  王  增  瑜
　　　　　　　　　　　　　　    法　官  蔡  紹  良
　　　　　　　　　　　　　　　  法　官  梁  堯  銘
上列正本證明與原本無異。
不得上訴。
                                書記官  陳  麗  玉
中　　華　　民　　國　　96　　年　　8 　　月　　23　　日
